【裁判字號】    99,上更(一),402
【裁判日期】    991130
【裁判案由】    毒品危害防制條例
【裁判全文】
臺灣高等法院刑事判決             99年度上更(一)字第402號
上  訴  人
即  被  告  徐章展
上列上訴人即被告因違反毒品危害防制條例案件，不服臺灣板橋
地方法院97年度訴字第3973號，中華民國97年10月16日第一審判
決（起訴案號：臺灣板橋地方法院檢察署97年度毒偵字第6763號
），提起上訴，判決後，經最高法院發回更審，本院判決如下：
    主  文
上訴駁回。
    事  實
一、徐章展前曾於民國82年間因違反肅清煙毒條例案件，經臺灣
    臺北地法院以82年度訴字第1836號判處有期徒刑3年2月，於
    84年10月3日縮短刑期假釋出監，經撤銷假釋，應執行殘刑1
    年7月29日；又於85 年間因違反肅清煙毒條例案件，經臺灣
    臺北地法院以85年度訴字第1775號判處有期徒刑3年4月，上
    訴後，經本院以85年度上訴字第5721號駁回上訴確定；再於
    87年間因違反槍砲彈藥管制條例案件，經臺灣高等法院以88
    年上訴字第72號判處有期刑1年6月，罰金新台幣10萬元確定
    ，上開殘刑與上開2案件經接續執行，於91年8月13日縮短刑
    期假釋出監，於93年4月1日假釋期滿未經撤銷，以已執行完
    畢論。
二、徐章展於95年間，因施用毒品案件，經送觀察、勒戒後，認
    無繼續施用毒品之傾向，於95年5月3日出所，經臺灣臺北地
    方法院檢察署檢察官於95年5月16日以95 年度毒偵緝字第88
    號為不起訴處分確定。詎猶不知悔改，基於施用第一級毒品
    之犯意，於97年5月7日20時許，在臺北市○○○路某處，以
    將第一級毒品海洛因摻入香菸之方式，施用第一級毒品海洛
    因一次。嗣於翌日即97 年5月8日9時10分許，在臺北縣新莊
    市○○街3號19之2號，為警查獲，經其自願接受採尿送驗，
    結果呈嗎啡陽性反應，始悉上情。
三、案經臺北市政府警察局移請臺灣臺北地方法院檢察署呈請臺
    灣高等院檢察署檢察長令轉台灣板橋地方法院檢察署檢察官
    偵查起訴。
    理      由
一、按刑事訴訟之鑑定，為證據調查方法之一種，係指由具有特
    別知識經驗之人或機關，就特別需要特殊知識經驗之事項，
    予以鑑識、測驗、研判及斷定，供為法院或檢察官認定事實
    之參考。刑事訴訟法第198 條規定：「鑑定人由審判長、受
    命法官或檢察官就下列之人選任一人或數人充之：一就鑑定
    事項有特別知識經驗者。二經政府機關委任有鑑定職務者。
    」第208條第1項前段規定：「法院或檢察官得囑託醫院、學
    校或其他相當之機關、團體為鑑定」即本此旨。是上級檢察
    機關首長基於辦案實務需要，函示指定某類特殊案件之待鑑
    事項，囑託某一或某些特別具有該項專門知識經驗之機關，
    予以鑑定，並非法所不許。從而，警察機關逕依該函示辦理
    ，按諸檢察一體及檢察官指揮調、偵查之原則，難認於法不
    合（最高法院96年度台上字第4177號判決意旨參照）。查臺
    灣尖端先進生技醫藥股份有限公司，係經臺灣高等法院檢察
    署檢察長概括選任有關鑑定毒品之鑑定機關，已經行之多年
    ，本件經檢察官以選任鑑定機關之意旨，於偵查之前階段，
    將被告所採尿液送請該公司進行鑑定，該公司因此所出具之
    濫用藥物檢驗報告，為實施鑑定之人員依專業知識經驗陳述
    其判斷意見，依前開說明意旨，自有證據能力，合先敘明。
二、被告徐章展經合法傳喚，未到庭應訊，惟上揭犯罪事實，業
    據被告徐章展於原審審理時坦承不諱，且被告於97年5月8日
    為警查獲後，經採集其尿液檢體送驗，結果確呈海洛因代謝
    物嗎啡類陽性反應，有臺灣尖端先進生技醫藥股份有限公司
    濫用藥物尿液檢驗報告書、臺北市政府警察局偵辦毒品案件
    尿液檢體委驗單附卷可憑（見臺灣臺北地方法院檢察署97年
    度毒偵字第1905 號卷第7-8頁），被告自白核與事實相符，
    堪以採信。查被告於95年間，因施用毒品案件，經送觀察、
    勒戒後，認無繼續施用毒品之傾向，於95年5月3日出所，經
    臺灣臺北地方法院檢察署檢察官於95 年5月16日以95年度毒
    偵緝字第88號為不起訴處分確定等情，有本院被告前案紀錄
    表在卷可參，其於五年內再犯本案施用毒品，事證明確，其
    犯行洵堪認定。
三、原審本於同上見解，以被告違反毒品危害防制條例第10條第
    1 項之罪，審酌被告經執行觀察、勒戒、強制戒治後，仍未
    戒除吸毒惡習，施用毒品危害其個人身心健康，及犯罪後坦
    承犯行，態度尚屬良好等一切情狀，量處有期徒刑7 月，其
    認事用法尚無不合，量刑亦稱妥適。被告上訴意旨略以：被
    告並未施用海洛因，在偵查中係因配合警方之要求而自白，
    偵查中之自白並非出於自由意識，且警方採集尿液之作業程
    序顯有違誤，原審認事用法有違誤云云。惟查，被告經警於
    97年5月8日訪查時，否認施用海洛因，並未隨案移送至臺灣
    臺北地方法院檢察署，俟檢驗報告結果，被告之尿液檢體確
    呈海洛因代謝物嗎啡類陽性反應後，始移送臺灣臺北地方法
    院檢察署，臺灣臺北地方法院檢察署檢察官並未傳訊被告，
    即將案件移轉臺灣板橋地方法院檢察署偵辦，被告於97 年8
    月21日在臺灣板橋地方法院檢察署檢察官偵查中坦承施用海
    洛因（見臺灣板橋地方法院檢察署卷第6 頁），斯時距警詢
    時已3 個月有餘，且被告復於原審坦承施用海洛因（見原審
    卷第26頁），難認在偵查中帶有何須配合警方要求而自白之
    必要；又員警採集被告尿液時，被告亦稱「我願意排尿檢驗
    以證明我的清白，空瓶是我親自排尿裝瓶封緘的沒錯」，員
    警並於採尿後作委驗單，有被告之警詢筆錄、臺北市政府警
    察局偵辦毒品案件尿液檢體委驗單附卷（見臺灣臺北地方法
    院檢察署卷第5-8 頁）及尿液一瓶扣案可憑，亦難認警員有
    何強迫驗尿或作業程序違誤之情事。被告上訴意旨，係空言
    否認，就原審依職權為證據取捨及心證形成之事項，反覆爭
    執，均無可採，復未就其主張另提出積極證據以實其說，其
    上訴為無理由，應予駁回。
四、被告經合法傳喚，無正當理由不到庭，不待其陳述逕行判決
    。
據上論斷，應依刑事訴訟法第368條、第371條，判決如主文。
本案經檢察官黃全祿庭執行職務。
中    華    民    國    99    年    11    月    30    日
                  刑事第十九庭  審判長法  官  鄧振球
                                      法  官  彭幸鳴
                                      法  官  潘翠雪
以上正本證明與原本無異。
如不服本判決，應於收受送達後10日內向本院提出上訴書狀，其
未敘述上訴之理由者並得於提起上訴後10日內向本院補提理由書
（均須按他造當事人之人數附繕本）「切勿逕送上級法院」。
                                      書記官  朱家賢
中    華    民    國    99    年    11    月    30    日
附錄本案論罪科刑法條全文：
毒品危害防制條例第10條
施用第一級毒品者，處 6 月以上 5 年以下有期徒刑。
施用第二級毒品者，處 3 年以下有期徒刑。

司法院資訊處製作；財團法人民間司法改革基金會備份。
